【裁判字號】    92,上訴,338
【裁判日期】    920930
【裁判案由】    重傷害
【裁判全文】
臺灣高等法院高雄分院刑事判決                    九十二年度上訴字第三三八號
    上訴人
   即自訴人   乙○○
    代理人    陳里己    律師
    上訴人
    即被告    甲○○
  選任辯護人  周村來    律師
              周元培
右上訴人因被告重傷害案件，不服臺灣高雄地方法院九十年度自字第四六八號中華民
國九十二年一月九日第一審判決，提起上訴，本院判決如左：
      主  文
原判決撤銷。
甲○○傷害人之身體，處有期徒刑肆月，如易科罰金以佰元折算壹日。
      事  實
一、甲○○與乙○○原係論及婚嫁之男女朋友關係，均係從事音樂演奏及教學工作之
    人，於民國（下同）九十年九月十一日凌晨零時三十分許，在高雄市○鎮區○○
    街十五號十九樓之二人住處，因乙○○質問甲○○是否另結新歡一事而起口角衝
    突，甲○○不願與之爭吵，遂欲拿取其手提包離家，乙○○見狀即先行拿走甲○
    ○之手提包拒不歸還，詎甲○○竟萌生傷害人身體之犯意，與乙○○為搶奪前開
    手提包而拉扯，致乙○○倒地，再以手毆打乙○○之左耳及臉部，致其受有左耳
    膜穿孔併廿五分貝之輕度聽力障礙、輕微腦震盪、左臉瘀腫（8x3公分）、右大
    腿瘀腫（7x7公分）、背部瘀腫（8x2公分及1公分）、左膝擦傷（1x1公分）、左
    膝瘀傷（2x1公分）、右膝瘀傷（3x3公分）之傷害。
二、案經乙○○提起自訴。
      理  由
一、訊之被告甲○○坦承於右揭時地以右手毆打乙○○左臉等情不諱，核與自訴人乙
    ○○於原審及本院指訴之情節大致相符，復有吉田耳鼻喉科醫院出具之診斷證明
    書一紙、阮綜合醫院出具之診斷證明書四紙附卷可稽，又自訴人乙○○之左耳，
    經長庚醫院高雄分院以儀器檢查鑑定，其左耳在2000HZ時其聽力是廿五分貝，在
    此頻率時才呈現輕度之聽力障礙，此有該醫院九十二年八月廿日（九二）長庚院
    高字第二六○四號函可憑，事證明確，被告犯行堪予認定。
二、核被告甲○○所為係犯刑法第二百七十七條第一項之普通傷害罪。自訴意旨雖認
    被告甲○○所為係犯刑法第二百七十八條第一項之重傷害罪，惟按毀敗一耳或二
    耳之聽能者，為重傷，刑法第十條第四項第二款定有明文；次按「刑法第十條第
    四項第六款之重傷，係指除去同項第一款至第五款之傷害而於身體或健康有重大
    不治或難治之傷害者而言，如毀敗一目或二目之視能，按照該項第一款之規定，
    固屬重傷，假使所傷之目，僅祇視能減衰，並未完全毀敗，縱令此種減衰具有不
    治或難治之情形，仍與第六款所定之內容並不相當，即祇應成立普通傷害，不能
    遽依重傷論科」，最高法院二十五年上字第四六八０號判例著有明文。是刑法第
    十條第四項第二款所謂之重傷，係指一耳或二耳機能永遠完全喪失效用而言，故
    若機能並未完全毀敗，縱有不治或難治而無法復原之情形，仍與該項第六款所定
    之內容並不相當，不能遽論為重傷（參照最高法院八十一年度台上字第一六二一
    號判決、八十四年度台上字第二六ＯＯ號、八十六年度交上易字第二二九七號判
    決）。經查：原審函囑高雄醫學院附設中和紀念醫院鑑定自訴人乙○○左耳受損
    情形，其結果覆稱：「二、陳君於九十一年五月十六日至本院接受純音聽力檢查
    ，顯示左耳捌拾貳分貝聽力障礙」，有該院九十一年七月三十一日（９１）高醫
    附秘字第一八五三號函在卷可稽，依聽障等級之區分，自訴人左耳受損情形係屬
    中度聽障（參卷內內政部獎助中華民國聲暉聯合會印製之聽障資源手冊第十頁、
    第十一頁），且歷經近一年之治療，仍有左側顳部及外耳道疼痛、左耳鼓膜外傷
    癒後併聽力異常及耳鳴之情形，有阮綜合醫院九十一年八月十二日出具之診斷證
    明書附卷可查，雖高雄醫學院附設醫院九十一年十一月二十一日（９１）高醫附
    秘字第三一０九號函謂自訴人乙○○左耳八十二分貝聽力障礙係屬「中度」聽障
    ，應屬「難治」之病症，惟嗣經本院函請長庚醫院高雄分院以儀器檢查鑑定，其
    左耳在2000HZ時其聽力是廿五分貝，在此頻率時才呈現輕度之聽力障礙，此有該
    醫院九十二年八月廿日（九二）長庚院高字第二六○四號函可憑，已如前述，因
    是輕度聽力障礙（按一般人講話聲音是四十分貝，廿五分貝之輕度聽力障礙仍可
    聽到一般人講話之聲音），是自訴人乙○○左耳並未達於完全毀敗而永遠完全喪
    失效用之程度。又高雄醫學院附設醫院函雖認自訴人左耳是八十二分貝聽力障礙
    係屬「中度」聽障，應屬「難治」之病症，惟長庚醫院高雄分院以儀器檢查，其
    左耳在2000HZ時其聽力是廿五分貝，在此頻率時才呈現「輕度」之聽力障礙，兩
    者雖有不同，惟以長庚醫院高雄分院以儀器檢查（SSEP）之鑑定為可採，故自訴
    人乙○○非屬「中度」聽障，亦未達「身體或健康有重大不治或難治」之重傷之
    程度（因一般人講話聲音是四十分貝，廿五分貝之輕度聽力障礙，仍可聽到一般
    人講話之聲音），故被告並未觸犯重傷害罪。又自訴代理人於本院審理時又主張
    謂被告甲○○一面打一面說要打到自訴人乙○○耳聾是犯重傷未遂罪，惟被告甲
    ○○已否認具重傷害之犯意，且被告甲○○打自訴人數耳光後即停止，自訴人乙
    ○○亦稱「當時只有我和他而已，沒有其他人聽見」（見本院卷第卅頁），是亦
    無法証明被告甲○○係犯重傷未遂罪，自訴人乙○○認被告甲○○係犯重傷或重
    傷未遂罪，容有未洽，併此敘明。
三、原審予以論科，固非無見，惟查原審認自訴人乙○○左耳是被打至八十二分貝之
    「中度」聽力障礙，惟經長庚醫院高雄分院鑑定，其左耳是廿五分貝之「輕度」
    聽力障礙，原審事實認定，尚有未洽，自訴人乙○○上訴主張被告甲○○係犯重
    傷或重傷未遂罪，被告甲○○上訴指摘原判決量刑過重，雖均無理由，惟原判決
    事實認定既有可議，自應予撤銷改判。審酌被告甲○○在與自訴人爭執中，竟不
    念長久交往之情，逾越理性以暴力之方法毆打自訴人乙○○，造成自訴人如上述
    之傷害，致使自訴人遭受身體及情感上雙重損害，惡性非輕，惟其犯後能坦承犯
    行，態度尚稱良好，雖尚未與自訴人達成和解賠償其損失，然依自訴人乙○○所
    提附帶民事訴訟賠償金額核屬過高，並非被告甲○○毫無意願賠償，前開事實認
    定之受傷程度較原審減縮，量刑亦應比照減縮等一切情狀，爰量處有期徒刑四月
    ，並諭知如易科罰金以三百元折算一日。
據上論結，應依刑事訴訟法第三百六十九條第一項前段、第三百六十四條、第三百四
十三條、第二百九十九條第一項前段，刑法第二百七十七條第一項、第四十一條第一
項，罰金罰鍰提高標準條例第一條前段、第二條，判決如主文。
中      華      民      國    九十二    年      九      月     三十     日
                              臺灣高等法院高雄分院刑事第九庭
                                  審判長法官  張明松
                                        法官  任森銓
                                        法官  張盛喜
右正本證明與原本無異。
被告不得上訴。
自訴人如不服本判決應於收受本判決後十日內向本院提出上訴書狀，其未述上訴理
由者，並得於提起上訴後十日內向本院補提理由書狀（均須按他造當事人之人數附繕
本)「切勿逕送上級法院」。
                                      書記官  楊茱宜
中      華      民      國    九十二    年      九      月     三十     日
附錄本案論罪科刑法條：
刑法第二百七十七條第一項：
  傷害人之身體或健康者，處三年以下有期徒刑，拘役或一千元以下罰金。


司法院資訊處製作；財團法人民間司法改革基金會備份。
